臺灣桃園地方法院刑事判決
110年度訴字第1039號
公  訴  人  臺灣桃園地方檢察署檢察官 
被      告  余聲賢




上列被告因詐欺等案件，經檢察官提起公訴（108年度少連偵字
第286號），本院判決如下：      
    主  文
乙○○犯三人以上共同詐欺取財罪，共貳罪，各處有期徒刑壹年肆
月。應執行有期徒刑貳年。
未扣案之犯罪所得新臺幣壹萬貳仟元沒收之，於全部或一部不能
沒收或不宜執行沒收時，追徵其價額。
　　事  實
乙○○與甲○○、丁○○、張○○（90年生，真實姓名及年籍均詳卷，所
涉少年非行案件，業經臺灣新北地方法院少年法庭以108年度少
調字第1906號裁定不付審理）及其所屬詐欺集團成員，共同意圖
為自己不法所有，基於參與犯罪組織（乙○○所涉參與犯罪組織部
分，業經本院以109年度金訴字第58號判處罪刑確定）、3人以上
共同犯詐欺取財及洗錢之犯意聯絡，共組詐欺犯罪集團組織。先
由所屬詐欺集團某成員於本判決附表一所示詐欺時間，以該附表
所示詐欺方式，詐騙該附表所示之人，致該等人陷於錯誤，於該
附表所示匯款時間，匯款如該附表所示金額至張為鈞（所涉幫助
詐欺部分，業經臺灣雲林地方法院以108年度訴字第409號判處罪
刑）申設之臺灣中小企業銀行帳號第000-00000000000號帳戶（
下稱中小企銀帳戶）內，再由甲○○於本判決附表二所示提領時間
前之某時許，在不知情之陳霓（所涉詐欺取財罪嫌，業經臺灣桃
園地方檢察署檢察官另以108年度少連偵字第286號為不起訴處分
）所承租位於桃園市○○區○○路000巷00號6樓處所或其他不詳處所
，將上揭帳戶之提款卡、密碼交與乙○○，而指示乙○○提領附表二
所示款項，乙○○因而指示丁○○於附表二編號1所示時、地，提領
編號1所示款項，並由乙○○於附表二編號2所示時、地，提領編號
2所示款項，再由乙○○將該等款項交與甲○○，以此方式掩飾犯罪
所得實際去向。
　　理  由
壹、有罪部分：
一、證據能力：   
    本案認定事實所引用之卷證資料，屬於傳聞之供述部分，被
    告於本院準備期日均同意引用為證據（見本院訴字卷【下稱
    本院卷】一第129頁），本院審酌上開證據資料製作時之情
    況，並無違法不當或證明力明顯過低之情形，亦認為以之做
    為證據應屬適當，認依刑事訴訟法第159條之5第1項規定均
    例外有證據能力。至本案認定事實所引用之非供述證據，並
    無證據證明係公務員違背法定程序所取得，依刑事訴訟法第
    158條之4反面解釋，亦均得為證據。
二、上揭事實，迭據被告於警詢、偵查及本院審理時坦認不諱（
    見偵一卷第52至58頁、第457至462頁、偵二卷第231至234頁
    、本院審金訴卷第187頁、本院卷一第127頁、本院卷二第86
    頁，偵查卷對照表詳如附表三），核與證人即被害人丙○○、
    戊○○、證人即搭載共犯丁○○之計程車司機葉治宏於警詢之指
    述、證人即共犯丁○○於警詢及偵查中之陳述大致相符（見偵
    一卷第15至18頁、第167至168頁、第181頁、第509至512頁
    、偵二卷第72頁），且有台中商業銀行108年2月25日中業執
    字第1080005398號函暨所附被害人丙○○匯款傳票影本、被害
    人戊○○於星辰銀行匯款之匯款申請書回條聯影本、臺灣中小
    企業銀行土城分行108年1月8日108土城字第1421080003號函
    暨上揭中小企銀帳戶之交易明細影本、監視器錄影畫面翻拍
    照片、呼叫小黃FindTaxi APP乘客資訊查詢附卷可稽（見偵
    一卷第175至179頁、第185頁、第213至227頁、第277至297
    頁)，足認被告自白與事實相符，堪予採信。綜上，本案事
    證明確，被告犯行堪可認定，應予依法論科。
三、論罪科刑：
　㈠罪名：
　⒈本案被告指示共犯即車手丁○○提款詐欺款項後，再向其收取
    該等款項，亦另自行擔任車手，此等均係分擔加重詐欺取財
    犯行之行為，其與詐欺集團其他成員相互配合之結果，使得
    提領被害人遭詐欺之款項層轉上游後，已無從查悉實際取得
    款項之人，客觀上已製造金流斷點，達到掩飾、隱匿贓款與
    詐欺犯罪之關聯性，藉以遮斷金流軌跡，使詐欺行為人得以
    逃避國家追訴、處罰目的，其對此難謂毫無所悉，是被告所
    參與者，要屬洗錢防制法第2條第2款之洗錢行為，而構成洗
    錢防制法第14條第1項之洗錢罪無疑。
　⒉又多人共同行使詐術手段，易使被害人陷於錯誤，其主觀惡
    性較單一個人行使詐術為重，故有加重處罰之必要，此乃刑
    法第339條之4第1項第2款加重詐欺罪所由而設，所謂「三人
    以上共同犯之」，不限於實施共同正犯，尚包含同謀共同正
    犯，且不以數人間直接聯絡為限，即有間接之聯絡者，亦包
    括在內。查本案係由詐欺集團成員對2名被害人施以詐術，
    致該等被害人陷於錯誤而依指示匯款，被告接獲共犯甲○○指
    示後，先交辦共犯丁○○持上開中小企銀帳戶提款卡提領本判
    決附表二編號1所示款項後，另自行持該卡提領編號2所示款
    項，是本案犯行所涉之人員確屬3人以上。被告固然未必對
    全部詐欺集團成員有所認識，或知悉該等集團成員之確切身
    分，亦未自頭至尾實際參與全部詐欺取財之犯行，然此一間
    接聯絡犯罪之態樣，正係具備一定規模之詐欺犯罪所衍生之
    細密分工模式，參與犯罪者透過相互利用彼此之犯罪角色分
    工，而形成一個共同犯罪之整體以利施行詐術，每一位參與
    者確有以自己共同犯罪之意思，在共同犯意聯絡下，相互支
    援、供應彼此所需地位，相互利用他人行為，以達共同詐欺
    取財之目的，是被告自應就本案犯行負共同正犯之責任。⒊
　⒊另刑法第339條之2第1項之以不正方法由自動付款設備取得他
    人之物罪，其所謂「不正方法」，係泛指一切不正當之方法
    而言，並不以施用詐術為限，舉凡以強暴、脅迫、詐欺、竊
    盜或侵占等方式取得他人之提款卡及密碼，再冒充本人由自
    動提款設備取得他人之物，或以偽造他人之提款卡由自動付
    款設備取得他人之物等等，均屬之（最高法院94年度台上字
    第4023號判決意旨可參）。被告及共犯丁○○持以提款之上揭
    中小企銀帳戶金融卡，固為張為鈞所提供，然張為鈞係將該
    帳戶交與其債權人「瓊月」乙節，業據另案即臺灣雲林地方
    法院108年度訴字第409號確定判決認定在案，則被告及共犯
    丁○○使用該帳戶提款卡提領款項，是否係以強暴、脅迫、詐
    欺、竊盜或侵占等方式取得張為鈞之提款卡及密碼，再冒充
    張為鈞本人由自動提款設備取得他人之物，尚有可疑，自難
    認該當刑法第339條之2第1項之以不正方法由自動付款設備
    取得他人之物罪，附此敘明。
　⒋是核被告所為，係犯洗錢防制法第2條第2款、第14條第1項之
    洗錢罪、刑法第339條之4第1項第2款之三人以上共同詐欺取
    財罪。
　㈡共犯結構：
　　被告與甲○○、丁○○及集團內其他成年成員間，就上揭犯行有
    犯意聯絡及行為分擔，為共同正犯。㈢
　㈢罪數關係：
　⒈被告如本判決附表二編號2所示時、地提領款項之行為，係出
    於單一犯意，在密接之時、地為之，侵害同一法益，各行為
    之獨立性極為薄弱，應視為數個舉動之接續實行，而論以接
    續犯。
　⒉被告指示共犯丁○○及自行提領本判決附表二編號1、2所示款
    項，均分別係以一行為觸犯上開罪名，為想像競合犯，應依
    刑法第55條規定，均從一重以三人以上共同詐欺取財罪處斷
    。　
　⒊又依卷內所示被害人丙○○、戊○○匯款遭詐欺款項之時間與上
    揭中小企銀帳戶交易明細交互勾稽，可知被告指示共犯丁○○
    提領如本判決附表二編號1所示之款項，為被害人丙○○遭詐
    欺之款項；被告自行提領如本判決附表二編號2所示之款項
    ，則係被害人戊○○遭詐欺之款項，是被告所犯本案三人以上
    共同詐欺取財之犯行（共2罪），係侵害不同被害人之財產
    法益，犯意各別，行為互殊，應予分論併罰。　
　㈣減輕事由之說明：
　　按想像競合犯之處斷刑，本質上係「刑之合併」，其所侵害
    之數法益皆成立犯罪，論罪時必須輕、重罪併舉論述，同時
    宣告所犯各罪名，包括各罪有無加重、減免其刑之情形，亦
    應說明論列，量刑時併衡酌輕罪部分量刑事由，評價始為充
    足，再依刑法第55條前段規定「從一重處斷」，非謂對於其
    餘各罪可置而不論，因此，法院決定處斷刑時，雖以其中最
    重罪名之法定刑做為裁量之準據，惟於裁量其輕重時，仍應
    將輕罪合併評價在內。又犯洗錢防制法第14條之罪，在偵查
    或審判中自白者，設有減輕其刑之規定，此觀洗錢防制法第
    16條第2項規定即明，本案被告於偵查及審理時，均自白上
    開洗錢之事實，原應就其所犯洗錢罪部分，依上開規定減輕
    其刑，惟其所為上開犯行係從一重論以三人以上詐欺取財罪
    ，其所犯洗錢罪係屬想像競合犯中之輕罪，揆諸前揭說明，
    本院於量刑時仍一併衡酌該部分減輕其刑事由。
　㈤量刑：
　　茲以行為人之責任為基礎，本院審酌被告正值青壯，竟不思
    以正軌賺取財物，反貪圖不法利益，共同以本案手法向被害
    人詐取財物，危害社會秩序，所為實值非難；惟念其於偵查
    及審理時均坦承前揭犯行，犯罪後態度尚非惡劣，且合於洗
    錢防制法第16條第2項所定之減輕事由，兼衡其自承之智識
    程度、家庭經濟等生活狀況，暨其行為時之年紀、素行、犯
    罪動機、目的、手段、情節、被害人所受煎熬及損害等一切
    情狀，分別量處如主文所示之刑，併衡酌所犯各罪之法益侵
    害類型、犯罪手法、犯罪動機及犯罪時間之間隔等，定其應
    執行之刑，以資懲儆。
四、沒收：
　㈠被告參與本案獲得報酬為其收取或領取款項之3%，業據其供
    承明確（見偵一卷第57頁、第458頁、第461頁、本院卷二第
    87至88頁），此等犯罪所得均未據扣案，自應依刑法第38條
    之1第1項前段、第3項，宣告沒收之，於全部或一部不能沒
    收或不宜執行沒收時，追徵其價額。
　㈡至被告用以作為參與本案犯行聯繫之通訊設備，業經另案即
    本院109年金訴字第96號確定判決諭知沒收在案，自無重複
    諭知沒收之必要。
貳、不另為無罪諭知部分：
    起訴書附表二編號2固記載少年張○○於107年4月10日上午11
    時58分許持上開帳戶提款卡提領1000元之事實，且認此等事
    實與被告所為向共犯即車手丁○○如本判決附表二編號1之款
    項，以及被告提領如本判決附表二編號2所示款項等行為間
    ，具有一行為之關係，然依前揭中小企銀帳戶之交易明細觀
    之，少年張○○提領1000元前，被害人丙○○於同年4月9日匯款
    之20萬元，業據共犯丁○○提領9萬元、及真實年籍姓名不詳
    之人提領11萬元，而遭全數提領完畢，而斯時被害人戊○○尚
    未匯入遭詐欺之款項（見偵一卷第215頁），即令少年張○○
    稱其將所領取之1000元交與被告乙節為真，亦不足認定起訴
    書附表二編號2所示少年張○○持前揭中小企銀帳戶提款卡提
    領之款項與本案有關，惟因公訴意旨認此部分若成立犯罪，
    與前揭認定成罪之部分，屬於單純一罪之關係，爰不另為無
    罪之諭知，併此敘明。
據上論斷，應依刑事訴訟法第第299條第1項前段，判決如主文。
本案經檢察官己○○提起公訴，檢察官王珽顥到庭執行職務。
中    華    民    國    111   年    10    月    19    日
                  刑事第十一庭  審判長法  官  潘政宏
                                      法  官  林育駿
                                      法  官  蔡旻穎
以上正本證明與原本無異。
如不服本判決應於收受判決後20日內向本院提出上訴書狀，並應
敘述具體理由。其未敘述上訴理由者，應於上訴期間屆滿後20日
內向本院補提理由書(均須按他造當事人之人數附繕本)「切勿逕
送上級法院」。 
　　　　　　　　　　　　　　　        書記官　黃瓊儀
中　　華　　民　　國　　111 　年　　10　　月　　20　　日
附錄本案論罪科刑法條全文：
洗錢防制法第2條
本法所稱洗錢，指下列行為：
一、意圖掩飾或隱匿特定犯罪所得來源，或使他人逃避刑事追訴
    ，而移轉或變更特定犯罪所得。
二、掩飾或隱匿特定犯罪所得之本質、來源、去向、所在、所有
    權、處分權或其他權益者。
三、收受、持有或使用他人之特定犯罪所得。

洗錢防制法第14條
有第二條各款所列洗錢行為者，處7年以下有期徒刑，併科新臺
幣5百萬元以下罰金。
前項之未遂犯罰之。
前二項情形，不得科以超過其特定犯罪所定最重本刑之刑。

中華民國刑法第339條之4
犯第339條詐欺罪而有下列情形之一者，處1年以上7年以下有期
徒刑，得併科1百萬元以下罰金：
一、冒用政府機關或公務員名義犯之。
二、三人以上共同犯之。
三、以廣播電視、電子通訊、網際網路或其他媒體等傳播工具，
    對公眾散布而犯之。
前項之未遂犯罰之。　　　　　　　　　　　　　　　　　　　　　　　　　　　　　

附表一：
編號 被害人 詐欺時間 （民國） 詐欺方式 匯款時間 匯款金額 (新臺幣) 1 丙○○ 於107年4月9日中午12時許 詐欺集團成員佯裝為被害人丙○○之侄子，向被害人丙○○訛稱投資需要借款新臺幣（下同）20萬元等情，致被害人丙○○陷於錯誤，依詐欺集團成員指示匯款20萬元至上揭帳戶。 107年4月9日下午1時46分 20萬元 2 戊○○  於107年4月10日晚間7時40分許 詐欺集團成員佯裝為告訴人戊○○之外甥，向告訴人戊○○訛稱投資需要借款20萬元等情，致告訴人戊○○陷於錯誤，依詐欺集團成員指示匯款20萬元至上揭帳戶。 107年4月12日上午10時30分許 20萬元 

附表二：
編號 提領人 提領時間 提領金額 (新臺幣) 提領地點 提領方式 備註 1 丁○○ 107年4月9日下午2時45分許 3萬元 桃園市○○區○○路00號「臺灣中小企業銀行」之自動櫃員機 ATM提領 被害人丙○○    2萬元       2萬元       2萬元    2 乙○○ 107年4月12日上午11時8分 13萬元 桃園市○○區○○路00號「臺灣中小企業銀行」 臨櫃提領 被害人戊○○   107年4月12日上午11時15分許 2萬元 桃園市○○區○○路00號「臺灣中小企業銀行」之自動櫃員機 ATM提領     3萬元       2萬元    

附表三：　
原偵查卷案號 簡稱 臺灣桃園地方檢察署108年度少連偵字第286號卷一 偵一卷 臺灣桃園地方檢察署108年度少連偵字第286號卷二 偵二卷